【裁判字號】    98,家救,153
【裁判日期】    981229
【裁判案由】    訴訟救助
【裁判全文】
臺灣臺北地方法院民事裁定             98年度家救字第153號
聲  請  人  甲○○
上列聲請人聲請改定監護人事件而聲請訴訟救助，本院裁定如下
：
    主    文
聲請駁回。
    理    由
一、本件聲請意旨略以：聲請人本無此訴訟之需，均係肇於鈞院
    審理巢薌農禁治產宣告不合法所生，是以基於保護受禁治產
    宣告之人利益，不得不訴訟，以維護巢薌農之權力能力。聲
    請人為巢薌農生活費用必須四下張羅，針對訴訟費用已不堪
    負擔，爰聲請准予訴訟救助等語。
二、按關於非訟事件「標的金額或價額之計算」及「費用之徵收
    」，非訟事件法第19條雖規定：「本法未規定者，準用民事
    訴訟費用有關之規定」。惟所謂「準用」，乃法律明文授權
    將某案型之法律規定適用於另一類似之案型者，亦即須為「
    準用」之法律事件，與「被準用」之法律規定所規範之法律
    事件，於性質上係相類似。而觀諸民事訴訟法就「訴訟標的
    價額之核定及訴訟費用」於同法第3章固亦闢有規定，然該
    章之下則又設有5節，分別就「訴訟標的價額之核定」（民
    事訴訟法第3章第1節）、「訴訟費用之計算及徵收」（民事
    訴訟法第3章第2節）、「訴訟費用之負擔」（民事訴訟法第
    3章第3節）、「訴訟費用之擔保」（民事訴訟法第3章第4節
    ）及「訴訟救助」（民事訴訟法第3章第5節）而為規定，此
    對照上開非訟事件法第19條規定，其兩相近似者，厥為民事
    訴訟法第3章第1節及第2節之「訴訟標的價額之核定」及「
    訴訟費用之計算及徵收」二部分，至於「訴訟費用之負擔」
    、「訴訟費用之擔保」及「訴訟救助」等三節，則未與焉。
    從而，非訟事件法第19條所謂「關於非訟事件『標的金額或
    價額之計算』及『費用之徵收』，本法未規定者，準用民事
    訴訟費用有關之規定」，揆諸前揭說明，應僅限於就上開民
    事訴訟法第3章第1節及第2節所規定之「訴訟標的價額之核
    定」及「訴訟費用之計算及徵收」二部分，始有準用餘地，
    至於同法第3章第5節關於「訴訟救助」之規定，自不在準用
    之列，要已甚為明白。次按聲請訴訟救助，依民事訴訟法第
    109條第2項、第284條之規定，應提出能及時調查之證據，
    以釋明請求救助之事由，是法院調查聲請人是否無資力支出
    訴訟費用，專就聲請人提出之證據為之，如聲請人並未提出
    證據，或依其提出之證據，未能信其無資力支出訴訟費用之
    主張為真實，即應將其聲請駁回，最高法院26年滬抗字第34
    號判例意旨可稽。
三、經查，本件聲請人聲請改定監護人一案，係屬非訟事件，而
    依上所述，非訟事件法既無準用民事訴訟法關於「訴訟救助
    」之規定，則聲請人就改定監護人事件所為訴訟救助之聲請
    ，於法即屬無據。此外，聲請人復未釋明其如支付訴訟費用
    將導致其本人或家屬生活困難等情，經參照前揭判例意旨，
    聲請人並未能提出可即時調查之證據，以釋明其無資力支出
    訴訟費用，是本件聲請人之聲請，並無理由。爰裁定如主文
    。
中    華    民    國    98    年    12    月    29    日
                  家事法庭法  官  李維心
以上正本證明與原本無異。
如不服本裁定應於送達後10日內向本院提出抗告狀。
中    華    民    國    98    年    12    月    29    日
                          書記官  譚鈺陵

司法院資訊處製作；財團法人民間司法改革基金會備份。
